臺灣雲林地方法院刑事判決
110年度訴字第393號
公  訴  人  臺灣雲林地方檢察署檢察官
被      告  李國華


上列被告因詐欺案件，經檢察官提起公訴（110年度偵字第59號
），於本院準備程序中，被告就被訴事實為有罪之陳述，經本院
合議庭裁定由受命法官獨任進行簡式審判程序，判決如下：
    主  文
李國華共同犯洗錢防制法第十四條第一項之洗錢罪，處有期徒刑
肆月，併科罰金新臺幣參萬元，罰金如易服勞役，以新臺幣壹仟
元折算壹日。又共同犯洗錢防制法第十四條第一項之洗錢罪，處
有期徒刑參月，併科罰金新臺幣壹萬元，罰金如易服勞役，以新
臺幣壹仟元折算壹日。應執行有期徒刑伍月，併科罰金新臺幣參
萬元，罰金如易服勞役，以新臺幣壹仟元折算壹日。
未扣案犯罪所得價值新臺幣拾貳萬壹仟捌佰元之遊戲點數，共同
沒收之，於全部或一部不能沒收或不宜執行沒收時，共同追徵其
價額。
    事  實
一、李國華與自稱「小小」之真實姓名、年籍不詳成年人，共同
    意圖為自己不法之所有，基於詐欺得利，以及以他人金融帳
    戶製造詐欺不法所得金流斷點之洗錢犯意聯絡，分別為下列
    行為：
  ㈠於民國109年2月27日下午2時許，由「小小」透過通訊軟體LI
    NE暱稱「天國代儲」與萬鳴宸聯繫，佯稱購買手機遊戲虛擬
    遊戲幣有優惠云云，致萬鳴宸信以為真陷於錯誤；再由李國
    華依「小小」指示，於同日下午3時8分、29分許，以LINE暱
    稱「李阿華」向胡翰澔（涉犯詐欺取財罪嫌部分，經檢察官
    為不起訴處分）購買價值各為新臺幣(下同)10萬元、2萬1,8
    00元之手機遊戲「一劍傾心」遊戲點數，委由胡翰澔將等值
    遊戲點數代為儲值至李國華所有之「一劍傾心」遊戲帳戶中
    ；「小小」再將胡翰澔所申辦之中國信託商業銀行股份有限
    公司000000000000號帳戶(下稱本案帳戶)提供予萬鳴宸，萬
    鳴宸遂於同日下午3時14分許，以網路銀行轉帳10萬元至本
    案帳戶內。「小小」再將萬鳴宸之匯款單據照片傳給李國華
    ，李國華復傳與胡翰澔，胡翰澔確認收到款項後，將價值10
    萬元遊戲點數陸續儲值至李國華所有之「一劍傾心」遊戲帳
    戶或將點數卡號、密碼告知李國華。
  ㈡於同日某時許，「小小」又以「天國代儲」名義透過LINE與
    楊順富聯繫，佯稱購買手機遊戲虛擬遊戲幣有優惠云云，致
    楊順富信以為真陷於錯誤，依指示於同日晚間11時4分許，
    匯款2萬1,800元至本案帳戶內。「小小」再將楊順富之匯款
    單據照片傳給李國華，李國華復傳與胡翰澔，胡翰澔確認收
    到款項後將價值2萬1,800元之遊戲點數陸續儲值至李國華所
    有之「一劍傾心」遊戲帳戶或將點數卡號、密碼告知李國華
    。李國華與「小小」共同以此方式掩飾、隱匿詐欺犯罪所得
    之去向。
  ㈢嗣萬鳴宸、楊順富於匯款後，未收到遊戲幣，發覺受騙報警
    循線查悉上情。
二、案經萬鳴宸、楊順富訴由苗栗縣警察局苗栗分局報告臺灣苗
    栗地方檢察署陳請臺灣高等檢察署檢察長令轉臺灣雲林地方
    檢察署檢察官偵查起訴。　
    理  由
一、被告李國華所犯係死刑、無期徒刑、最輕本刑為3年以上有
    期徒刑以外之罪，被告於本院準備程序進行中就起訴事實為
    有罪之陳述，經告知簡式審判程序之旨，並聽取檢察官及被
    告之意見後，裁定進行簡式審判程序審理。
二、認定犯罪事實所憑之證據及理由
    上開犯罪事實，業據被告於審判中坦承不諱(本院卷第126頁
    、第128頁、第134頁)，並經證人即告訴人萬鳴宸、楊順富
    、證人胡翰澔證述在案(偵第5186號卷第9頁、第10頁、第13
    頁至第16頁、第86頁、第87頁)，且有中國信託商業銀行股
    份有限公司109年3月25日函暨本案帳戶客戶資料及交易明細
    1份、告訴人萬鳴宸提出LINE擷圖照片、網路銀行交易通知
    擷圖照片各1份、告訴人楊順富提出LINE擷圖照片1份、台新
    銀行自動櫃員機交易明細1紙、胡翰澔與被告LINE對話擷圖
    、訂單詳情照片各1份、被告Facebook照片2紙、內政部警政
    署反詐騙諮詢專線紀錄表2份、新北市政府警察局新店分局
    雙城派出所受理詐騙帳戶通報警示簡便格式表、受理各類案
    件紀錄表、報案三聯單各1份、臺北市警察局中山分局大直
    派出所受理各類案件紀錄表、報案三聯單、受理詐騙帳戶通
    報警示簡便格式表各1份在卷可稽（偵第5168號卷第17頁至
    第33頁、第47頁、第48頁、第55頁、第56頁、第58頁至第64
    頁、第70頁至第76頁、第78頁、第89頁至第104頁、第107頁
    至第111頁），足認被告之自白與事實相符，可信為真實。
    本案事證明確，被告犯行堪以認定，應依法論科。
三、論罪科刑之理由
　㈠刑法第339條第1項、第2項分別規定詐欺取財罪及詐欺得利罪
    ，前者之行為客體係指財物，後者則指取得債權、免除債務
    、延期履行債務或提供勞務等財物以外之財產上不法利益（
    最高法院86年台上字第3534號判決意旨參照）。而網路遊戲
    虛擬寶物、臉書帳號及線上遊戲公司之虛擬儲值遊戲點數，
    並非現實可見之有形體財物，而分別係憑以使用社群軟體或
    遊玩網路遊戲，屬具有財產上價值之利益。
　㈡洗錢防制法所稱之「洗錢」行為，依第2條之規定，係指：一
    、意圖掩飾或隱匿特定犯罪所得來源，或使他人逃避刑事追
    訴，而移轉或變更特定犯罪所得；二、掩飾或隱匿特定犯罪
    所得之本質、來源、去向、所在、所有權、處分權或其他權
    益者；三、收受、持有或使用他人之特定犯罪所得。並於第
    14條、第15條規定其罰則，俾防範犯罪行為人藉製造資金流
    動軌跡斷點之手段，去化不法利得與犯罪間之聯結。申言之
    ，洗錢防制法之立法目的，在於防範及制止因犯第3條所列
    之特定犯罪而取得或變得之財物或財產上利益及其之孳息，
    藉由包含處置（即將特定犯罪所得直接予以移轉或變更）、
    分層化（即以迂迴層轉、化整為零之多層化包裝方式，掩飾
    或隱匿特定犯罪所得）及整合（即收受、持有或使用他人之
    特定犯罪所得，使之回流至正常金融體系，而得以合法利用
    享受）等各階段之洗錢行為，使其形式上轉換成為合法來源
    ，以掩飾或切斷特定犯罪所得與犯罪之關聯性，而藉以逃避
    追訴、處罰。經查，本案由「小小」以「天國代儲」名義向
    告訴人2人施用詐術，致告訴人2人陷於錯誤，匯款至指示之
    本案帳戶內，而本案帳戶係被告以上開不正方式所取得，本
    案帳戶所有人胡翰澔確認收受款項後，再將遊戲點數轉交被
    告，被告與共犯客觀上已透過匯款、轉交點數製造資金斷點
    ，使偵查機關難以查明資金流向，並使被告與共犯得以直接
    消費、處分犯罪所得，以掩飾不法金流移動之虛假交易外觀
    ，而達到隱匿該特定犯罪所得之去向、所在之結果，且被告
    主觀上對於其行為將造成掩飾、隱匿該詐欺犯罪所得去向、
    所在之結果應屬知悉，是被告之所為應構成洗錢防制法第14
    條第1項之洗錢罪。
　㈢核被告所為，係犯刑法第339條第2項之詐欺得利罪、洗錢防
    制法第14條第1項之一般洗錢罪。公訴意旨雖認被告涉犯刑
    法第339條之4第1項第2款之三人以上共同犯詐欺取財罪嫌，
    惟被告供稱其不認識「天國代儲」等語，卷內亦無證據證明
　　被告主觀上知悉有其與「小小」以外之人參與本案犯行，復
    無證據證明「小小」與「天國代儲」非同一人，是公訴意旨
    認被告涉犯三人以上共同犯詐欺取財罪嫌應有誤會，又公訴
    意旨雖漏未論及洗錢罪名，惟經本院當庭告知被告詐欺得利
    、洗錢罪名(本院卷第128頁)，爰變更起訴法條，並補充洗
    錢罪名。
　㈣被告與「小小」有犯意聯絡及行為分擔，應論以共同正犯。
　㈤被告各以一行為同時觸犯詐欺得利罪、一般洗錢罪，均為想
    像競合犯，皆應依刑法第55條前段規定，從一重以一般洗錢
    罪處斷。
　㈥被告所犯上開2罪，犯意各別，行為不同，侵害不同被害人法
    益，應分論併罰。
　㈦犯同法第14條、第15條之罪，在偵查或審判中自白者，減輕
    其刑，洗錢防制法第16條第2項定有明文。查被告於審判中
    就洗錢之犯行自白犯罪，爰依法減輕其刑。
　㈧爰審酌被告與他人共同基於詐欺取財、洗錢之故意犯意聯絡
    ，為上開犯罪行為分工，致告訴人2人受有財產上損害，且
    得以掩飾、隱匿犯罪所得之真正去向，減少遭查獲之風險，
    助長犯罪之猖獗，危害社會秩序安全，所為不該。另衡及被
    告於審判中坦承犯行，告訴人2人遭詐騙數額，以及被告於
    本案宣判前迄未賠償告訴人2人等情節；參以被告無經法院
    判決科刑之刑事前案紀錄，有臺灣高等法院被告前案紀錄表
    1份在卷可參(本院卷第141頁)，與其自陳高中畢業，為臨時
    工等一切情狀(本院卷第135頁、第136頁)，分別量處如如主
    文所示之刑，且定應執行之刑如主文，暨就併科罰金部分均
    諭知易服勞役之折算標準。
四、沒收
　㈠二人以上共同犯罪，關於犯罪所得之沒收或追徵，倘共同正
    犯各成員內部間，對於不法利得分配明確時，應依各人實際
    分配所得宣告沒收；若共同正犯成員對不法所得並無處分權
    限，與其他成員亦無事實上之共同處分權限者，自不得諭知
    沒收；然如共同正犯各成員對於不法利得享有共同處分權限
    ，且難以區別各人分得之數，則仍應負共同沒收之責（最高
    法院107年度台上字第222號判決意旨參照）。又犯洗錢防制
    法第14條之罪，其所移轉、變更、掩飾、隱匿、收受、取得
    、持有、使用之財物或財產上利益，沒收之；犯第15條之罪
    ，其所收受、持有、使用之財物或財產上利益，亦同，洗錢
    防制法第18條第1項定有明文。
　㈡本案被告與「小小」共同詐得之10萬元、2萬1,8000元遊戲點
    數，為其等本案犯罪所得，亦屬其等持有之財產上利益， 
    有沒收競合之情形，而前開遊戲點數均由胡翰澔儲值至被告
    所有之「一劍傾心」遊戲帳戶或將點數卡號、密碼告知被告
    ，足認被告就上開犯罪所得、財產上利益具有事實上之處分
    權，因共犯迄未遭警查獲，無從證明確認被告與共犯之分配
    比例，被告雖辯稱其本案遊戲帳戶最後遭「小小」更改帳號
    密碼而無法登入云云，惟經函詢遊戲公司結果，被告上開遊
    戲帳戶並無更改密碼與帳號之紀錄，有易亨數位行銷有限公
    司回函1紙存卷可查(本院卷第77頁)，是被告前開所辯自無
    可採，是認被告與不詳共犯就犯罪所得，既無法區分分配比
    例，即應共同負責，故就價值12萬1,800元之遊戲點數，被
    告應與不詳共犯「小小」共同沒收，並於全部或一部不能沒
    收或不宜執行沒收時，共同追徵其價額。
據上論斷，應依刑事訴訟法第273條之1第1項、第299條第1項前
段、第300條，洗錢防制法第2條第2款、第14條第1項、第16條第
2項、第18條第1項，刑法第11條、第28條、第339條第2項、第55
條前段、第42條第3項、第51條第5款、第7款、第38條之1第1項
前段、第3項，刑法施行法第1條之1第1項，判決如主文。
本案經檢察官吳文城提起公訴；檢察官黃立夫到庭執行職務。
中    華    民    國   111    年     1    月    18    日
                  刑事第二庭   法  官   黃麗竹 
以上正本證明與原本無異。                               
如不服本判決應於收受送達後20日內向本院提出上訴書狀，並應
敘述具體理由。其未敘述上訴理由者，應於上訴期間屆滿後20日
內向本院補提理由書（均須按他造當事人之人數附繕本）「切勿
逕送上級法院」。
告訴人或被害人對於判決如有不服，具備理由請求檢察官上訴者
，其上訴期間之計算，係以檢察官收受判決正本日期為準。
　　　　　　　　　             書記官   黃巧吟　
中　　華　　民　　國　 111  　年　　1 　　月　　18　　日

附錄本案論罪科刑法條全文：
洗錢防制法第2條
本法所稱洗錢，指下列行為：
一、意圖掩飾或隱匿特定犯罪所得來源，或使他人逃避刑事追訴
    ，而移轉或變更特定犯罪所得。
二、掩飾或隱匿特定犯罪所得之本質、來源、去向、所在、所有
    權、處分權或其他權益者。
三、收受、持有或使用他人之特定犯罪所得。
洗錢防制法第14條
有第二條各款所列洗錢行為者，處7年以下有期徒刑，併科新臺
幣5百萬元以下罰金。
前項之未遂犯罰之。
前二項情形，不得科以超過其特定犯罪所定最重本刑之刑。
中華民國刑法第339條
意圖為自己或第三人不法之所有，以詐術使人將本人或第三人之
物交付者，處5年以下有期徒刑、拘役或科或併科50萬元以下罰
金。
以前項方法得財產上不法之利益或使第三人得之者，亦同。
前二項之未遂犯罰之。